【裁判字號】    98,交聲,710
【裁判日期】    980408
【裁判案由】    聲明異議
【裁判全文】
臺灣高雄地方法院交通事件裁定         98年度交聲字第710號
原處分機關  交通部公路總局高雄區監理所
異  議  人
即受處分人  甲○○
上列受處分人因聲明異議案件，對於交通部公路總局高雄區監理
所98年3 月9 日所為之處分（原處分：高監營裁字第裁80-N0000
0000號），聲明異議，本院裁定如下：
    主  文
原處分關於吊扣駕駛執照拾貳個月部分撤銷。
上開撤銷部分不罰。
    理  由
一、原處分機關移送意旨略以：異議人即受處分人甲○○（下稱
    異議人）於民國98年1 月8 日13時15分許，騎乘車號H7P-20
    2 號重型機車，行經高雄縣林園鄉○○○路前，經員警舉發
    有「酒精濃度過高，經酒測檢定測試值達0.51毫克/ 公升」
    之違規，異議人未於舉發單所列日期前自動到案，經原處分
    機關以異議人有「汽車駕駛人酒精濃度超過規定標準（
    0.4-0. 55 毫克/ 公升）」之舉發違規事實明確，於98年3
    月9 日以高監營裁字第裁80-N00000000號號違反道路交通管
    理事件裁決書，依道路交通管理處罰條例第35條第1 項第1
    款規定裁處異議人罰鍰30,000元，吊扣駕駛執照12個月，並
    施以道安講習之處罰。依道路交通管理處罰條例第22條第1
    項第4 款規定裁處異議人罰鍰1,800 元。
二、異議人聲明意旨略以：伊確實有飲酒後，騎機車回家途中遭
    警攔檢，已罰31800 元，但竟又要吊扣汽車駕照，因工作需
    要駕照，請求撤銷吊扣駕照之處分（就罰鍰、施以道路安全
    講習均未聲明異議）等語。
三、按汽車駕駛人，駕駛汽車經測試檢定有酒精濃度超過規定標
    準之情形者，處新臺幣15,000元以上60,000元以下罰鍰，並
    當場移置保管其車輛及吊扣其駕駛執照1 年，道路交通管理
    處罰條例第35條第1 項第1 款定有明文。而所謂酒精濃度超
    過規定之標準者，依道路交通安全規則第114 條第2 款之規
    定，係指汽車駕駛人飲用酒類或其他類似物後其吐氣所含酒
    精濃度超過每公升0.25毫克或血液中酒精濃度超過0.05% 以
    上者。次按汽車駕駛人，因違反本條例及道路交通安全規則
    之規定，受吊銷駕駛執照處分時，吊銷其持有各級車類之駕
    駛執照，道路交通管理處罰條例第68條定有明文。此規定係
    於94年12月14日修正公布，並於95年3 月1 日施行，而修正
    前之道路交通管理處罰條例第68條則係規定「汽車駕駛人，
    因違反本條例及道路交通安全規則之規定，受吊扣或吊銷駕
    駛執照處分時，吊扣或吊銷其持有各級車類之駕駛執照」，
    觀其修法意旨，係以「原條文將違規駕駛人所持有之各級車
    類駕駛執照一併吊扣或吊銷，失之過酷，影響人民工作及生
    活甚鉅」為由，而刪除吊扣駕駛人駕駛執照時，應吊扣駕駛
    人持有各級車類駕駛執照之規定，是依現行道路交通管理處
    罰條例，已無得吊扣駕駛人所持有他級駕駛執照之依據存在
    ，從而，於為吊扣駕駛人駕駛執照之處分時，自僅得吊扣駕
    駛人違規時所駕駛該級車類之駕駛執照，以限制其繼續駕駛
    該級車類行駛道路之權利，若駕駛人並無該級車類之駕駛執
    照，即無從執行吊扣駕駛執照之處分，而僅係應否依道路交
    通管理處罰條例第22條第1 項規定處罰駕駛人之問題。
四、經查：
(一)異議人於98年1 月8 日13時15分許，騎乘車號H7P-202 重型
    機車，行經高雄縣林園鄉○○○路前，經員警舉發有「酒精
    濃度過高，經酒測檢定測試值達0.51毫克/ 公升」之違規，
    並經原處分機關依道路交通管理處罰條例第35 條 第1 項第
    1 款規定裁處異議人罰鍰30,000元，吊扣駕駛執照12個月，
    並施以道安講習之處罰。依道路交通管理處罰條例第22條第
    1 項第4 款規定裁處異議人罰鍰1,800 元，有舉發違反道路
    交通管理事件通知單、裁決書、送達證書各1 份在卷可稽，
    異議人上開酒醉駕車違規情節及遭原處分機關裁罰之事實，
    均堪以認定。
(二)再異議人並無重型機車駕駛執照，僅有普通大貨車駕駛執照
    ，原處分機關執行吊扣駕駛執照之處分時，係要求吊扣異議
    人普通大貨車駕駛執照等情，經異議人於聲明狀陳明，亦有
    原處分機關98年3 月16日高監營字第098002210736號違反道
    路交通管理事件不服裁決聲明異議案件移送書1 份在卷足憑
    。而本件異議人係騎乘重型機車違規，依現行道路交通管理
    處罰條例第68條規定，僅得吊扣其重型機車駕駛執照，倘異
    議人本身並無重型機車執照時，亦僅生應另依道路交通管理
    處罰條例第22條第1 項第1 款關於「無照駕駛」規定處罰駕
    駛人之問題，並不得吊扣駕駛人所持有各級車類之駕駛執照
    ，亦即於為吊扣駕駛人駕駛執照之處分時，僅得吊扣駕駛人
    違規時所駕駛該級車類之駕駛執照，以限制其繼續駕駛該級
    車類行駛道路之權利。從而，原處分機關僅能吊扣異議人違
    規當時所駕車類（即重型機車）之駕駛執照，不得吊扣異議
    人現尚有效之其他各級駕駛執照（即普通大貨車駕駛執照）
    。而受處分人既無重型機車駕照，原處分機關裁處吊扣駕駛
    執照，即有不合。
五、綜上，異議人本件異議為有理由，應由本院將原處分關於吊
    扣駕駛執照12個月部分之處分撤銷。又因異議人並無重型機
    車駕駛執照可供執行吊扣，爰就此部分另為不罰之諭知。至
    異議人就罰鍰、施以道路安全講習部分均未聲明異議，自不
    在本件審究範圍，附此敘明。
六、依道路交通案件處理辦法第20條前段，裁定如主文。
中    華    民    國    98    年    4     月    8     日
                  交通法庭  法  官  陳億芳
以上正本證明與原本無異。
如不服本裁定，應於收受送達後5 日內向本院提出抗告狀。
中    華    民    國    98    年    4     月    10    日
                            書記官  林靜慧


司法院資訊處製作；財團法人民間司法改革基金會備份。
